【裁判字號】    98,交聲,44
【裁判日期】    980309
【裁判案由】    聲明異議
【裁判全文】
臺灣臺中地方法院交通事件裁定          98年度交聲字第44號
原處分機關  交通部公路總局臺中區監理所豐原監理站
異  議  人
即受處分人  貫新環保工程有限公司
代  表  人  乙○○
上列受處分人因違反道路交通管理處罰條例案件，對於交通部公
路總局臺中區監理所豐原監理站民國97年12月17日所為之裁決（
豐監稽違字第裁63—Ｅ00000000號裁決書），聲明異議，本院裁
定如下：
    主  文
原處分撤銷。
貫新環保工程有限公司不罰。
    理  由
一、原處分意旨略以：受處分人貫新環保工程有限公司所有之車
    牌號碼三九一—ＲＧ號自用一般大貨車，於民國九十七年十
    月六日十五時三十分許，行經新竹縣竹東鎮○○路段，因「
    載運砂石料粒瀝青未使用專用車斗」，為新竹縣政府警察局
    竹東分局以竹縣警交字第Ｅ00000000號違反道路交
    通管理事件通知單舉發違規，該號車於前揭時、地經舉發之
    違規事實，係違反道路交通管理處罰條例第二十九條之一第
    一項規定，受處分人於九十七年十月八日向本站申訴，本站
    乃於九十七年十月十四日以中監豐字第○九七二○○二二七
    八號函，轉請舉發單位查證，舉發單位於九十七年十一月二
    十五日以竹縣東警交字第○九七六○○四九六二號函查覆依
    違反道路交通管理處罰條例第二十九條之一第一項規定製單
    舉發無訛。本站依原舉發單位查證函示，於九十七年十二月
    八日以中監豐字第○九七○○二○七六一號函覆請受處分人
    到案，並於九十七年十二月十七日依違規事實，以豐監稽違
    字第裁六三－Ｅ00000000號裁決書裁處罰鍰新臺幣
    四萬元，本站依法裁處並無不合等語。
二、聲明異議意旨則以：本公司車號三九一－ＲＧ所載運瀝青，
    係建築材料（臺中縣環保廢棄物工會認定），一切皆以所申
    請營利事業合法承載，實不適用道路交通管理處罰條例第二
    十九條之一第一項之罰則，請求撤銷罰款。另本車之前為砂
    石專用車，因載運瀝青而被開單，所以該車輛應業務需求而
    有所變更，現交通單位又開單，實不知正確罰則為何等語。
三、按裝載砂石、土方未依規定使用專用車輛或其專用車廂未合
    於規定或變更車廂者，處汽車所有人新臺幣四萬元以上八萬
    元以下罰鍰，並當場禁止通行。道路交通管理處罰條例第二
    十九條之一條第一項固有明文。又為建立砂石專用車制度及
    加強管理砂石車輛，交通部依據道路交通管理處罰條例第二
    十九條之一及道路交通安全規則第三十九條、第三十九條之
    一及第四十二條等規定，所授權頒訂之「裝載砂石、土方之
    傾卸式車輛登檢砂石專用車作業規定」第三點，登檢為「砂
    石專用車」之車輛，其行車執照及拖車使用證應加註貨廂內
    框長、寬、高及「砂石專用車」字樣，公路監理機關並在公
    路監理電腦中註記為砂石專用車。
四、經查：
  (一)本件三九一－ＲＧ號車輛之原車牌號碼為ＩＤ－八○六號砂
    石專用車，屬龍鑫交通股份有限公司所有，於九十三年七月
    二十七日原牌照繳銷，經重新領牌為三九一－ＲＧ號自用大
    貨車，屬受處分人貫新環保工程有限公司所有等情，有交通
    部公路總局臺中區監理所豐原監理站九十八年二月十七日中
    監豐字第○九八○○○二一一四號函、汽車車籍查詢、汽車
    車主歷史查詢、汽車異動歷史查詢、汽車變更歷史查詢影本
    各一份附卷可稽，則受處分人所有之三九一－ＲＧ號車輛，
    於九十三年七月二十七日之前雖為砂石專用車，惟自九十三
    年七月二十七日經牌照繳銷重領後，已屬自用大貨車，而非
    砂石專用車乙節，首堪認定。揆諸前揭條文，本件之爭點厥
    為三九一－ＲＧ號自用大貨車於經舉發違規之時地，所載運
    之物是否屬於砂石、土方。
  (二)證人即本件舉發員警甲○○於本院訊問時證稱：當時該車載
    運的是瀝青，但是廢棄物有兩種，一種是路面刨除的瀝青，
    一種是工廠生產出來的瀝青，受處分人車輛載運的是工廠生
    產出來的、派出所沒有區分砂石土方、乾拌水泥沙、瀝青砂
    石料粒、瀝青混凝土，因為基層對這方面相關規定不清楚，
    在舉發前員警都會爬到車斗上看載送何種物品，一般規定砂
    石、土方都要黃色車斗，而且車身都有一定限制，瀝青生產
    有小石頭，認為是原物料，當時我的認知，瀝青是屬於砂石
    等語。而受處分人代表人乙○○亦於本院訊問時陳稱舉發當
    天是在舖馬路，載送的是瀝青等語。顯見舉發當時，就本件
    車輛車斗內所載運之物為瀝青，且並非路面刨除後之廢棄物
    瀝青之情洵堪認定。
  (三)按瀝青係將石油分餾後之最終產品之一，經空氣吹製或高度
    真空蒸餾而得。由於瀝青材料具良好的膠結力，快速的黏合
    力，良好的防水性以及耐用性，故世界各國大都採用瀝青作
    為路面舖築之黏結料。再就道路交通管理處罰條例第二十九
    條之一所定砂石、土方之定義及範圍，依交通部公路總局新
    竹區監理所九十三年五月二十八日竹監車字第○九三○○○
    八六九七號函略以：「砂石」：指散裝需第二次加工為成品
    之原料，且大小尺度在五十公分內（逾則稱石材）以容積立
    方米為計算單位之砂石；「土方」：指山料（例如紅土、黃
    土含有石頭）或篩檢出純土及河邊開採之沙土；水泥、磚塊
    、瀝青混凝土、建築廢棄物非屬砂石、土方之函示內容觀之
    ，「瀝青」與「砂石、土方」二者對照之下，性質顯有不同
    ，則關於本件車輛所載運之「瀝青」，尚難擴大解釋為屬於
    砂石之範圍。
五、綜上所述，受處分人所有上開自大貨車為警攔查時，所載運
    之物品既為瀝青，而非屬道路交通管理處罰條例第二十九條
    之一第一項所規定之砂石或土方，自無庸使用砂石專用車輛
    ，故原處分機關以受處分人裝載砂石土方未依規定使用專用
    車輛為由，遽予裁罰受處分人罰鍰四萬元即有未洽，本件異
    議為有理由，爰撤銷原處分，另諭知異議人不罰。
六、據上論結，應依道路交通案件處理辦法第二十條前段，裁定
    如主文。
中    華    民    國    98    年    3     月    9     日
                    交通法庭    法  官  陳  葳
上正本證明與原本無異。
如不服本裁定，應於送達後五日內，向本院提出抗告狀。
                                書記官  張雅如
中    華    民    國    98    年    3     月    9     日


司法院資訊處製作；財團法人民間司法改革基金會備份。
